最高法院刑事判決
                                   111年度台上字第4374號
上  訴  人  巫偉銓                     


上列上訴人因違反毒品危害防制條例案件，不服臺灣高等法院臺
中分院中華民國111 年6 月15日第二審判決（111 年度上訴字第
972 號，起訴案號：臺灣苗栗地方檢察署110 年度偵字第4441號
），提起上訴，本院判決如下：
    主  文
上訴駁回。
    理  由
一、按刑事訴訟法第377 條規定，上訴於第三審法院，非以判決
    違背法令為理由，不得為之。是提起第三審上訴，應以原判
    決違背法令為理由，係屬法定要件。如果上訴理由書狀並未
    依據卷內訴訟資料，具體指摘原判決不適用何種法則或如何
    適用不當，或所指摘原判決違法情事，顯與法律規定得為第
    三審上訴理由之違法情形，不相適合時，均應認其上訴為不
    合法律上之程式，予以駁回。本件原判決認定上訴人巫偉銓
    有其事實欄所載之販賣混合第三級毒品「4-甲基甲基卡西酮
    」、「甲基-N,N- 二甲基卡西酮」等成分咖啡包未遂犯行，
    因而維持第一審論上訴人犯販賣二種以上第三級毒品未遂罪
    ，經依同條例第17條第2 項、刑法第25條第2 項規定遞予減
    輕其刑後，處有期徒刑2 年，並諭知相關沒收之判決，駁回
    上訴人在第二審之上訴。已詳細敘述所憑之證據及取捨、認
    定之理由。所為論斷，俱有卷存證據資料可資覆按，從形式
    上觀察，並無採證認事違背經驗法則、論理法則，亦無量刑
    職權之行使有濫用，或其他違背法令之情形。
二、上訴意旨乃謂：㈠、本件係警方主動以「Line」通訊軟體與
    其聯絡，要向其購買毒品咖啡包，並於雙方交易時將其逮捕
    。然警方未先查證供出其姓名之少年林○○（名字詳卷）上手
    究為何人，且其亦非林○○之毒品來源，又林○○係為脫免罪責
    誣指其有販賣毒品咖啡包等情。其本即無販賣之意，至多僅
    為心中有此念想，則警方依據林○○之訊息以「Line」誘使其
    出面交易，自屬「陷害教唆」，應判決其無罪。㈡、其已坦
    承犯行不諱，且深具悔意，犯後態度良好，目前亦有正當工
    作，家中尚有年幼女兒待其照顧，若因此入獄，小孩必定生
    活無著，其情顯堪憫恕。原審未審酌上情，並依刑法第59條
    規定酌量減輕其刑，有判決不適用法則之違法等語。
三、惟查：㈠、刑事偵查技術上所謂之「釣魚偵查」或「誘捕偵
    查」，係指對於原已犯罪或具有犯罪故意之人，以設計引誘
    之方式，迎合其要求，使其暴露犯罪事證，再加以逮捕或偵
    辦者而言；此項誘捕行為，並無故入人罪之教唆犯意，更不
    具使人發生犯罪決意之行為。僅因毒品購買者為協助警察辦
    案佯稱購買，而將販賣者誘出以求人贓俱獲，因其無實際買
    受之真意，且在警察監視之下伺機逮捕，事實上亦不能真正
    完成買賣，則該次行為，僅能論以販賣未遂。即行為人如原
    即有販賣毒品營利之犯意，雖經警設計誘捕，致實際上不能
    完成毒品交易，然因其原即具有販賣毒品之意思，客觀上又
    已著手於販賣行為，應論以販賣毒品未遂罪而已。原判決基
    此而於理由三、㈠內說明：本件乃少年林○○於民國110 年6 
    月20日12時許，因販賣毒品「4-甲基甲基卡西酮」為警查獲
    ，乃向警方供承其手機內「Line」通訊軟體暱稱「巫偉銓」
    的男子有賣毒品並願配合警方查緝「巫偉銓」，而於110 年
    7月14日上午10時27分許，經警方使用少年林○○「Line」通
    訊軟體與上訴人所持用、如原判決附表（下稱附表）編號1 
    所示OPPO廠牌行動電話聯絡，佯以約定用新臺幣（下同）4,
    000 元購買10包毒品咖啡包等交易事宜，上訴人乃依約攜帶
    如附表編號2 所示含有混合二種以上第三級前揭毒品到場後
    為警當場查獲等情。且上訴人於偵查中亦自承：警察所使用
    之「Line」對話是有這位朋友（指少年林○○），我知道他「
    Line」訊息「10」「1:400 」的意思是要買咖啡包10包，1 
    包400 元，我叫他回收是希望不要留下證據，且在警察假裝
    該買家與我聯絡之前，我就有賣的想法了等語。足見上訴人
    在本件之前與少年林○○已有毒品交易之默契，原即有販賣上
    開毒品之犯罪意思，少年林○○配合員警以通訊軟體與上訴人
    聯繫，此純係偵查技巧之實施，而上訴人既本有販毒之故意
    ，且備妥約定價金數量之上開毒品前往約定地點交付，縱事
    後因少年林○○係配合員警查緝毒品而無購毒真意，致無法完
    成交易，惟上訴人既已著手於販賣前揭毒品行為之實行，自
    構成販賣上開毒品未遂罪等情。對於警方偵查行為係「誘捕
    偵查」而非「陷害教唆」之認定，經核於法並無不合。㈡、
    又刑法第59條之酌量減輕其刑，必於犯罪之情狀，在客觀上
    足以引起一般人之同情，認為即予宣告法定最低度刑，猶嫌
    過重者，始有其適用。被告犯罪之情狀是否顯可憫恕，而得
    適用刑法第59條規定酌量減輕其刑，係事實審法院之職權，
    除其裁量權之行使，明顯違反比例原則外，不得任意指為違
    法。原判決亦於理由四、㈤中敘明上訴人之犯罪情狀難認有
    顯可憫恕之情形，尚與刑法第59條規定有間等由。核並未濫
    用其權限，或違反比例原則，係屬原審量刑職權之適法行使
    ，不容任意指為違法。上訴意旨比附援引他案情形，指摘原
    判決量刑失當及有「陷害教唆」之違誤，係就原判決已說明
    之事項及屬原審量刑職權之適法行使，持憑己見，重為爭執
    ，與法律規定得為第三審上訴理由之違法情形，不相適合。
    其上訴不合法律上之程式，應予駁回。又本院為法律審，既
    從程序上駁回其上訴，所請給予緩刑宣告不予審酌，附此敘
    明。
據上論結，應依刑事訴訟法第395 條前段，判決如主文。
中　　華　　民　　國　　111 　年　　10　　月　　20　　日
　　　　　　　　　刑事第四庭審判長法  官 林  立  華
                                  法  官 林  瑞  斌
                                  法  官 王  敏  慧
                                  法  官 李  麗  珠
                                  法  官 謝  靜  恒
本件正本證明與原本無異
                                 書記官
中　　華　　民　　國　　111 　年　　10　　月　　24　　日